臺灣臺中地方法院小額民事判決
110年度沙小字第184號
原      告  許貴燈  

被      告  王錦璨  
上列當事人間損害賠償事件，經本院於民國110年10月19日言詞
辯論終結，判決如下：
    主      文
被告應給付原告新臺幣參仟陸佰捌拾參元，及自民國一一○年一
月二十三日起至清償日止，按週年利率百分之五計算之利息。
原告其餘之訴駁回。
訴訟費用新臺幣壹仟元，其中新臺幣壹佰陸拾元由被告負擔，其
餘新臺幣捌佰肆拾元由原告負擔。
本判決原告勝訴部分得假執行。但被告如以新臺幣參仟陸佰捌拾
參元為原告預供擔保後，得免為假執行。
    事實及理由
壹、程序方面：
    按訴狀送達後，原告不得將原訴變更或追加他訴，但擴張或
    減縮應受判決事項之聲明者，不在此限，民事訴訟法第255
    條第1項第3款定有明文，依同法第436條之23、第436條第2
    項規定於小額程序準用之。經查，原告起訴時原聲明請求被
    告應給付原告新臺幣（下同）23,250元（見本院卷第15頁）
    ，嗣於民國110年5月12日本院言詞辯論期日，原告當庭陳稱
    ：本件請求金額變更為19,650元等語（見本院卷第138頁）
    ，核屬減縮應受判決事項之聲明，合於前開規定，應予准許
    。
貳、實體方面：　　　　
一、原告主張：（一）被告於109年7月3日14時34分許駕駛車牌
    號碼000-000號營業小客車，在臺中市○○區○○街000號前，不
    慎撞擊原告所有車牌號碼000-00號營業小客車（下稱系爭車
    輛），致系爭車輛受損，為此爰依民法第184條規定侵權行
    為損害賠償之法律關係提起本件訴訟。（二）於本件交通事
    故發生前，原告駕駛系爭車輛在上址即清水火車站盡頭進行
    迴轉，因被告趕著載客人，臨時發動車子往前衝，故二車發
    生碰撞。（三）原告所受損害共計新臺幣（下同）19,650元
    ，茲分述如下：1.車輛修理費用：原告所有系爭車輛因本件
    交通事故受損，經送修支出修理費用10,650元（包含零件費
    用3,650元，工資及烤漆費用合計7,000元）。2.營業損失：
    原告於110年3月3日將系爭車輛送交予訴外人祐昌汽車修配
    廠維修，嗣於同年月8日修復完畢，故自110年3月3日起至同
    年月8日止，共計5日，原告因無法使用系爭車輛營業，而受
    有營業損失，以每日1,800元計算，共計9,000元等語。並聲
    明：被告應給付原告19,650元及自起訴狀繕本送達被告之翌
    日（即110年1月23日）起至清償日止，按週年利率百分之5
    計算之利息。
二、被告則以：（一）原告沒有向被告提供修車照片。且本件交
    通事故發生於109年7月3日，而原告於110年1月14日將系爭
    車輛送修，二者相隔已逾6個月，誰能保證6個月內系爭車輛
    沒有再撞到？（二）原告撞被告的車子，兩造經調解3次，
    且調解時，保險公司欲賠償，但原告不同意，並表示要自己
    賠償，後來原告說賠償8,000元，被告認為不夠。（三）原
    告已經十幾年沒有擔任義交，還用中縣義交騙人家，鑑定機
    關可能因為這樣偏袒原告等語資為抗辯。並聲明：原告之訴
    駁回。
三、本院之判斷：
（一）原告主張上開事實，業據其提出行車執照、估價單、統一
      發票、車損照片、臺中市政府警察局道路交通事故初步分
      析研判表、道路交通事故現場圖等影本為證，被告則以前
      詞置辯，經查：
　　1.本院依職權向臺中市政府警察局清水分局調閱本件交通事
      故調查資料核閱屬實。且觀諸卷附道路交通事故現場圖記
      載：本件交通事故發生地點位於臺中市○○區○○街000號清
      水火車站前，該處地面設有網狀線，車牌號碼000-00號營
      業小客車沿中正街115號前由東轉南行駛，車牌號碼000-0
      00號營業小客車沿中正街115號前停車格由西往東起步，
      車牌號碼000-00號營業小客車之右前車頭與車牌號碼000-
      000號營業小客車之左側發生撞擊等情，核與卷附現場及
      車損照片大致相符，及依卷附A3類道路交通事故調查紀錄
      表記載被告陳稱：「我駕駛TBM-151號營小客車沿中正街
      由西往東起步，沒有發現對方轉過來，我車左側遭對方右
      前車頭撞擊，…」等語（見本院卷第62頁、第69至79頁）
      ，綜上，足認被告駕駛車牌號碼000-000號營業小客車自
      位上址清水火車站前之停車格起步，由西往東方向行駛，
      因疏未注意左右有無車輛，且未讓行進中之車輛優先通行
      ，適原告駕駛系爭車輛在上址清水火車站前設有網狀線處
      進行迴轉，亦疏未注意其他車輛，致被告所駕駛前揭
　　  車輛之左側與系爭車輛之右前車頭發生碰撞。　
　　2.原告主張其所有系爭車輛因本件交通事故受損，經其送修
      並支出修理費用10,650元（包含零件費用3,650元，工資
      及烤漆費用合計7,000元）等情，業據其提出行車執照、
      估價單、統一發票、車損照片等影本為證（見本院卷第10
      3、107頁、第113至117頁），且觀諸原告所提估價單記載
      維修項目為前保桿、大燈等項目，核與前開本件交通事故
      調查資料顯示被告駕駛前揭車輛之左側與系爭車輛之右前
      車頭發生碰撞乙節，大致相符，是以，原告主張上情，應
      堪信為真實。　　
　  3.綜上，足認被告於109年7月3日14時34分許駕駛車牌號碼0
      00-000號營業小客車，自位於臺中市○○區○○街000號清水
      火車站前之停車格起步，由西往東方向行駛，因疏未注意
      左右有無車輛，且未讓行進中之車輛優先通行，適原告駕
      駛系爭車輛在上址清水火車站前設有置網狀線處進行迴轉
      ，亦疏未注意其他車輛，致被告所駕駛前揭車輛之左側與
      系爭車輛之右前車頭發生碰撞，系爭車輛因而受損，經原
      告送修並支出修理費用10,650元（包含零件費用3,650元
      ，工資及烤漆費用合計7,000元）。　　
    4.按行車起駛前應顯示方向燈，注意前後左右有無障礙或車
      輛行人，並應讓行進中之車輛行人優先通行；汽車迴車前
      ，應暫停並顯示左轉燈光或手勢，看清無來往車輛，並注
      意行人通過，始得迴轉，道路交通安全規則第89條第1項
      第7款、第106條第1項第5款分別定有明文。查被告駕駛車
      牌號碼000-000號營業小客車，自應注意上揭道路交通安
      全規則之規定，而被告駕駛車牌號碼000-000號營業小客
      車，於前揭時、地自位於上址清水火車站前之停車格起步
      ，由西往東方向行駛，因疏未注意左右有無車輛，且未讓
      行進中之車輛優先通行，適原告駕駛系爭車輛在上址清水
      火車站前設有網狀線處進行迴轉，亦疏未注意其他車輛，
      兩車因而發生碰撞，被告確有過失至明。參以，本件交通
      事故經臺中市車輛行車事故鑑定委員會鑑定認為：許貴燈
      駕駛計程車，於火車站前設有網狀線及停車格位區域，往
      左迴車未看清無來往車輛，與王錦燦駕駛計程車，自火車
      站前停車格起駛，未讓行進中車輛先行，兩車同為肇事原
      因等情，有臺中市車輛行車事故鑑定委員會中市車鑑0000
      000案鑑定意見書影本附卷可參（見本院卷第149至151頁
      ）。及本件交通事故經臺中市車輛行車事故鑑定覆議委員
      會覆議鑑定認為：許貴燈駕駛計程車，於火車站前設有網
      狀線及停車格位區域，往左迴車未看清無來往車輛，與王
      錦燦駕駛計程車，自火車站前停車格起駛，未讓行進中車
      輛先行，同為肇事原因等情，有臺中市車輛行車事故鑑定
      覆議委員會覆議字第0000000案覆議意見書影本附卷可參
      （見本院卷第169至171頁）。　
    5.次按因故意或過失，不法侵害他人之權利者，負損害賠償
      責任；汽車、機車或其他非依軌道行駛之動力車輛，在使
      用中加損害於他人者，駕駛人應賠償因此所受之損害，民
      法第184條第1項前段、第191條之2前段分別定有明文。查
      系爭車輛因本件交通事故受損，經原告送修支出修理費用
      10,650元（包含零件費用3,650元，工資及烤漆費用合計7
      ,000元）等情已如前述，是以，被告之過失行為與系爭車
      輛受損間，具有相當因果關係，被告應負侵權行為之損害
      賠償責任。至被告所辯前詞，尚非可採。
（二）復按不法毀損他人之物者，被害人得請求賠償其物因毀損
      所減少之價額；負損害賠償責任者，除法律另有規定或契
      約另有訂定外，應回復他方損害發生前之原狀；不能回復
      原狀或回復顯有重大困難者，應以金錢賠償其損害；損害
      賠償，除法律另有規定或契約另有訂定外，應以填補債權
      人所受損害及所失利益為限，民法第196條、第213條第1
      項、第215條、第216條第1項分別定有明文。另按所謂請
      求賠償物被毀損所減少之價額，得以修復費用為估定標準
      ，但以必要者為限，例如修理材料以新品換舊品，應予折
      舊（參見最高法院77年度第9次民事庭會議決議）。茲就
      原告請求之金額應否准許，分述如下：
    1.車輛修理費用：
　　  原告主張系爭車輛因本件交通事故受損，經其送修支出修
      理費用10,650元（包含零件費用3,650元，工資及烤漆費
      用合計7,000元）等情已如前述，其中零件部分係以新品
      替換舊品，自應扣除折舊部分。且依行政院所頒「固定資
      產耐用年數表」及「固定資產折舊率表」規定，營業小客
      車之耐用年數為4年，及依定率遞減法每年折舊千分之438
      ，而實際使用年數逾耐用年數，其最後1年之折舊額，加
      歷年折舊累計額，總和不得超過該資產成本原額之10分之
      9。以及依卷附系爭車輛之行車執照記載出廠時間為103年
      7月，迄至109年7月3日本件交通事故發生日止，其使用期
      間已逾4年，準此，原告得請求之零件費用為365元（計算
      式：3650×〈1－9/10〉＝365），再加計工資7,000元，是以，
      系爭車輛之修復必要費用合計7,365元。
　　2.營業損失：
　　　（1）按當事人主張有利於己之事實者，就其事實有舉證
           之責任，民事訴訟法第277條前段定有明文。次按民
           事訴訟如係由原告主張權利者，應先由原告負舉證
           之責，若原告先不能舉證，以證實自己主張之事實
           為真實，則被告就其抗辯事實即令不能舉證，或其
           所舉證據尚有疵累，亦應駁回原告之請求（最高法
           院17年度上字第917號民事裁判意旨參照）。
　　  （2）原告主張其於110年3月3日將系爭車輛送交予訴外人
           祐昌汽車修配廠維修，嗣於同年月8日修復完畢，故
           自110年3月3日起至同年月8日止共計5日，其因無法
           使用系爭車輛營業，而受有營業損失，以每日1,800
           元計算，共計9,000元等情，並未提出任何證據以實
           其說，自難信為真實。從而，原告主張前情，尚非
           可採。　　
　　3.綜上以析，原告所得請求金額為7,365元。　　　　 
（三）另按損害之發生或擴大，被害人與有過失者，法院得減輕
      賠償金額，或免除之。重大之損害原因，為債務人所不及
      知，而被害人不預促其注意或怠於避免或減少損害者，為
      與有過失。前2項之規定，於被害人之代理人或使用人與
      有過失者，準用之，民法第217條定有明文，其立法目的
      在於平衡被害人與加害人之賠償責任，即於被害人本身或
      其代理人或使用人對於損害之發生或擴大與有過失時，由
      法院斟酌情形，減輕或免除加害人之賠償金額，以免失諸
      過苛。因之不論加害人之行為係故意或過失，僅須被害人
      或其代理人或使用人就損害之發生或擴大，有應負責之事
      由，不問其係出於故意或過失，基於衡平原則及誠實信用
      原則，即有該法條所定過失相抵原則之適用（最高法院93
      年度臺上字第1899號民事裁判意旨參照）。又查，本件交
      通事故肇因於被告駕駛車牌號碼000-000號營業小客車，
      自位於上址清水火車站前之停車格起步，由西往東方向行
      駛，因疏未注意左右有無車輛，且未讓行進中之車輛優先
      通行，適原告駕駛系爭車輛在上址清水火車站前設有網狀
      線處進行迴轉，亦疏未注意其他車輛，兩車因而發生碰撞
      等情已如前述，足見原告就本件損害之發生亦有過失甚明
      ，揆諸前揭說明，自有過失相抵原則之適用。經本院審酌
      雙方肇事原因、過失情節及程度等一切情狀，認被告與原
      告就本件損害之發生應各負百分之50過失責任，是以，本
      院依上開情節，減輕被告百分之50之賠償金額。綜上以析
      ，原告所得請求損害賠償金額計3,683元（計算式：7365
      元×50%＝3682.5，小數點以下四捨五入）。　　　　　 
（四）再按給付有確定期限者，債務人自期限屆滿時起，負遲延
      責任；給付無確定期限者，債務人於債權人得請求給付時
      ，經其催告而未為給付，自受催告時起，負遲延責任。其
      經債權人起訴而送達訴狀，或依督促程序送達支付命令，
      或為其他相類之行為者，與催告有同一之效力，民法第22
      9條第1項、第2項分別定有明文。又按遲延之債務，以支
      付金錢為標的者，債權人得請求依法定利率計算之遲延利
      息。但約定利率較高者，仍從其約定利率；應付利息之債
      務，其利率未經約定，亦無法律可據者，週年利率為百分
      之5，民法第233條第1項、第203條亦分別明定。查本件原
      告對被告之侵權行為損害賠償債權，核屬無確定期限之給
      付，既經原告提起本件民事訴訟，且起訴狀繕本業於110
      年1月22日合法送達被告，有送達證書在卷可佐，則被告
      迄未給付，應負遲延責任，是以，原告請求自起訴狀繕本
      送達被告之翌日即110年1月23日起至清償日止，按週年利
      率百分之5計算之法定遲延利息，核無不合，應予准許。
      　　　
（五）綜上所述，原告依據侵權行為損害賠償之法律關係，請求
      被告給付3,683元及自起訴狀繕本送達被告之翌日（即110
      年1月23日）起至清償日止，按週年利率百分之5計算之利
      息，為有理由，應予准許，至逾此部分之請求，則屬無據
      ，應予駁回。
（六）兩造其餘之攻擊防禦方法及未經援用之證據，經本院斟酌
      後，認為均不足以影響本判決之結果，自無逐一詳予論駁
      之必要，併此敘明。　　　　　　
四、本件原告勝訴部分，依民事訴訟法第436條之20規定，應依
    職權宣告假執行。另依民事訴訟法第436條之23、第436條、
    第392條第2項規定，依職權酌定相當之擔保金額，宣告被告
    預供擔保而免為假執行。
五、本件依民事訴訟法第79條、第436條之19條第1項規定，確定
    其訴訟費用額為第一審裁判費1,000元，應由被告負擔100分
    之16即160元，其餘100分之84即840元則由原告負擔。
中    華    民    國   110    年   11     月    24    日
                  沙鹿簡易庭  法  官  賴秀雯
以上正本係照原本作成。
如不服本判決，應於送達後20日內，以判決違背法令為理由，向
本院提出上訴狀並表明上訴理由（上訴理由應表明一、原判決所
違背之法令及其具體內容；二、依訴訟資料可認為原判決有違背
法令之具體事實），如於本判決宣示後送達前提起上訴者，應於
判決送達後20日內補提上訴理由書（須附繕本）。如委任律師提
起上訴者，應一併繳納上訴審裁判費。
中    華    民    國   110    年    11   月    24    日
                              書記官  陳任鈞